【裁判字號】    99,訴,486
【裁判日期】    990824
【裁判案由】    傷害尊親屬等
【裁判全文】
臺灣苗栗地方法院刑事判決               99年度訴字第486號
公  訴  人  臺灣苗栗地方法院檢察署檢察官
被      告  乙○○
上列被告因傷害尊親屬案件，經檢察官提起公訴（99年度偵字第
2309號），因被告於本院準備程序時就被訴事實為有罪之陳述，
經告知簡式審判程序之旨，並聽取當事人之意見後，本院合議庭
裁定改由受命法官獨任依簡式審判程序進行，並判決如下：
    主  文
乙○○犯傷害直系血親尊親屬罪，累犯，處有期徒刑伍月，如易
科罰金，以新臺幣壹仟元折算壹日。
    事  實
一、乙○○前因公共危險案件，經法院判處有期徒刑4 月確定，
    甫於民國98年4 月4 日執行完畢。乙○○為甲○○之子，2
    人間具有家庭暴力防治法第3 條第3 款之家庭成員關係，然
    乙○○因酒後向甲○○索討金錢未成，竟於99年1 月31日16
    時20分許，在苗栗縣銅鑼鄉新隆村2 鄰新隆31號住處旁，基
    於傷害直系血親尊親屬及恐嚇之犯意，除以雙手作勢對甲○
    ○恫稱：「要掐死你」等語，同時更出右拳揮打甲○○之左
    臉，致甲○○心生畏懼，且受有左臉頰挫傷併瘀青紅腫之傷
    害。嗣於同日經甲○○前往警局提出告訴，並至醫院驗傷而
    查悉上情。
二、案經甲○○訴由苗栗縣警察局苗栗分局報請臺灣苗栗地方法
    院檢察署檢察官偵查起訴。
    理  由
一、查本件被告乙○○所犯並非死刑、無期徒刑、最輕本刑為3
    年以上有期徒刑之罪或高等法院管轄第一審案件，而被告於
    準備程序進行中，就被訴事實為有罪之陳述，經法官告知簡
    式審判程序之旨，並聽取公訴人及被告之意見後，本院認適
    宜改依簡式審判程序進行，爰依刑事訴訟法第273 條之1 第
    1 項之規定，由本院合議庭裁定由受命法官獨任進行簡式審
    判程序，合先敘明。
二、上開犯罪事實，業據被告乙○○於本院準備程序及審理時均
    坦承不諱，核與證人即告訴人甲○○於偵查中、證人吳聲祺
    於警詢之證述情節相符，復有大千綜合醫院受理家庭暴力事
    件驗傷診斷書、被告乙○○書立之切結書等在卷可稽，足認
    被告之自白與事實相符，應堪採信。從而，本件事證明確，
    被告犯行已堪認定，應依法論科。
二、按家庭暴力者，謂家庭成員間實施身體或精神上不法侵害之
    行為；又家庭暴力罪者，謂家庭成員間故意實施家庭暴力行
    為而成立其他法律所規定之犯罪，家庭暴力防治法第2 條第
    1 款、第2 款定有明文。查被告乙○○與告訴人甲○○為父
    子關係，係家庭暴力防治法第3 條第3 款所定直系血親關係
    之家庭成員。核被告乙○○所為，係犯刑法第277 條第1 項
    、第280 條之傷害直系血親尊親屬罪，及同法第305 條之恐
    嚇危害安全罪，被告對其父親實施身體、精神上不法侵害行
    為，雖亦屬家庭暴力防治法第2 條第2 款之家庭暴力罪，惟
    因家庭暴力防治法之上開條文並無罰則規定，是此部分犯行
    應僅依刑法之規定予以論罪科刑，傷害部分並依刑法第280
    條之規定加重其刑。被告以一行為同時觸犯傷害直系血親尊
    親屬及恐嚇危害安全罪，為想像競合犯，應依刑法第55條之
    規定，從一重論以傷害直系血親尊親屬罪處斷。又被告曾因
    公共危險案件，經法院判處有期徒刑4 月確定，甫於98年4
    月4 日執行完畢，有臺灣高等法院被告前案紀錄表在卷可參
    ，被告於有期徒刑執行完畢後5 年內，故意再犯本件有期徒
    刑以上之罪，為累犯，應依刑法第47條第1 項之規定加重其
    刑。爰審酌被告前於94年間即曾因實施家庭暴力行為，經本
    院核發民事通常保護令（94年度家護字第10號，見本院卷第
    12頁），並經本院以94年度苗簡字第486 號判決判處拘役65
    日確定，詎仍不知切實反省、控制脾氣，身為人子，竟口出
    惡言並動手毆打告訴人甲○○成傷，實有不該，惟念及告訴
    人受傷程度尚非嚴重，又被告終能於本院坦認犯行，及其教
    育程度為國中畢業等一切情狀，量處如主文所示之刑，並諭
    知易科罰金之折算標準，以示懲儆。
據上論斷，應依刑事訴訟法第273 條之1 第1 項、第299 條第1
項前段，刑法第277 條第1 項、第280 條、第305 條、第55條、
第47條第1 項、第41條第1 項前段，刑法施行法第1 條之1 第1
項、第2 項前段，判決如主文。
本案經檢察官黃俊鳴到庭執行職務。
中    華    民    國    99    年    8     月    24    日
                  刑事第三庭    法  官  顏苾涵
以上正本證明與原本無異。
如不服本判決應於收受判決後10日內向本院提出上訴書狀，並應
應敘述具體理由。其未敘述上訴理由者，應於上訴期間屆滿後20
日內向本院補提理由書(均須按他造當事人之人數附繕本)「切勿
逕送上級法院」。
中    華    民    國    99    年    8     月    24    日
                                書記官  涂村宇
附錄論罪科刑法條：
中華民國刑法第277條
（普通傷害罪）
傷害人之身體或健康者，處 3 年以下有期徒刑、拘役或 1 千元
以下罰金。
犯前項之罪因而致人於死者，處無期徒刑或 7 年以上有期徒刑
；致重傷者，處 3 年以上 10 年以下有期徒刑。
中華民國刑法第280條
（傷害直系血親尊親屬罪）
對於直系血親尊親屬，犯第 277 條或第 278 條之罪者，加重其
刑至二分之一。
中華民國刑法第305條
（恐嚇危害安全罪）
以加害生命、身體、自由、名譽、財產之事，恐嚇他人致生危害
於安全者，處 2 年以下有期徒刑、拘役或 3 百元以下罰金。

司法院資訊處製作；財團法人民間司法改革基金會備份。
